臺灣高等法院高雄分院刑事判決　　　　100年度上易字第874號
上　訴　人
即　被　告　葉銘峰
上列上訴人因傷害案件，不服臺灣高雄地方法院100 年度易字第
716 號中華民國100 年7 月19日第一審判決（起訴案號：臺灣高
雄地方法院檢察署99年度偵字第32858 號），提起上訴，本院判
決如下：
    主  文
上訴駁回。
     理  由
一、依刑事訴訟法第350 條、第361 條、第362 條、第367 條規
    定，不服地方法院之第一審判決而上訴者，須提出上訴書狀
    ，並應敘述具體理由，為上訴必備之程式；其所提出之書狀
    未敘述上訴理由，或僅曾以言詞陳述上訴理由者，均應於上
    訴期間屆滿後20日內補提理由書於第一審法院。第一審法院
    經形式審查，認逾期未補提上訴理由者，應定期間先命補正
    ；逾期未補正者，為上訴不合法律上之程式，應以裁定駁回
    。倘已提出上訴理由，但所提非屬具體理由者，則由第二審
    法院以上訴不合法律上之程式，判決駁回。而所謂具體理由
    ，必係依據卷內既有訴訟資料或提出新事證，指摘或表明第
    一審判決有何採證認事、用法或量刑等足以影響判決本旨之
    不當或違法，而構成應予撤銷之具體事由，始克當之（例如
    ：依憑證據法則具體指出所採證據何以不具證據能力，或依
    憑卷證資料，明確指出所為證據證明力之判斷如何違背經驗
    、論理法則）；倘僅泛言原判決認定事實錯誤、違背法令、
    量刑失之過重或輕縱，而未依上揭意旨指出具體事由，或形
    式上雖已指出具體事由，然該事由縱使屬實，亦不足以認為
    原判決有何不當或違法者（例如：對不具有調查必要性之證
    據，法院未依聲請調查亦未說明理由，或援用證據不當，但
    除去該證據仍應為同一事實之認定），皆難謂係具體理由，
    俾與第二審上訴制度旨在請求第二審法院撤銷、變更第一審
    不當或違法之判決，以實現個案救濟之立法目的相契合，並
    節制濫行上訴（最高法院97年度臺上字第892 號判決意旨可
    資參照）。又理由是否具體，則屬第二審法院審查之範圍，
    不在命補正之列，亦即上訴書狀已記載理由，並有具體之敘
    述時，其上訴既屬合法，第二審法院固應就其理由之是否可
    取，為實體之審理及判斷；如認其上訴書狀雖記載理由，但
    並未具體敘述時，則無須再命補正，可逕認其上訴不合法，
    以判決駁回之（此有最高法院97年度臺上字第1281號判決意
    旨可參）。
二、上訴人即被告葉銘鋒經原審論以犯傷害罪，累犯，處拘役59
    日，如易科罰金，以新台幣1 千元折算一日。民國100 年7
    月26日收受判決後，於同年8 月4 日提起上訴，上訴理由略
    以：(一)、被告否認全部犯罪事實，事發當時證人陳秀美不在
    場，其是單方面聽告訴人賴仙蔭之說詞作證，所以陳秀美之
    警訊證詞不實。(二)、又事發過程，只有被告、告訴人賴仙蔭
    ，及被告之女友林秀珍在場，證人陳秀美之證詞並不足採，
    原審判決對被告不公平且有爭議。為此，提起上訴，請求傳
    林秀珍到庭作證，給予被告重新辯論之機會。
三、經查：原審以上訴人即被告犯傷害罪，累犯，處拘役59日，
    如易科罰金，以新台幣1 千元折算一日（事實、理由均詳如
    附件，即原審判決書所示）。被告提起上訴，雖以書狀敘明
    前揭上訴意旨。然：(一)、上訴意旨稱事發當時證人陳秀美不
    在場，其之警訊說詞不實在云云。然本案陳秀美未經警訊，
    唯其於偵訊時已證稱：事發當時我不在現場，約8 時30分左
    右我接到賴仙蔭來電後，才陪同賴仙蔭前往驗傷及報案，及
    於報案後回到現場觀看等語（偵卷30頁），亦即陳秀美根本
    未證稱其曾在場目睹被告與賴仙蔭爭執之實際過程。原審判
    決敘明係依被告於原審自白犯罪，及告訴人賴仙蔭、證人陳
    秀美之證述及大同醫院之診斷證明書等據，而對被告論罪科
    刑。顯然不是只引用陳秀美之證述作為論罪之唯一憑據，亦
    未認定陳秀美為事發時在場直接目睹過程之證人，原判決應
    該只是引用陳秀英之報案、驗傷及事後返家後所見情形作為
    間接佐證，實難認為原判決引用陳秀英之證詞有何違法。(二)
    、被告雖於上訴意旨稱其否認犯罪，但原審審理時，被告確
    當庭表示「承認有檢察官起訴的犯罪事實，願意以二萬元與
    告訴人和解，請求判處二個月」等語（原審易字卷35、39頁
    ）。參以被告於警訊及偵查中亦迭次辯稱：我只是與賴仙蔭
    互推，我生氣的動機是因為賴仙蔭誣衊我偷東西；（誰先出
    手？）我沒有打他，我們只是拉扯，我先出手拉他的胸前衣
    服，然後我們就拉扯到他的屋子內等語（警卷2 頁、偵卷18
    頁），堪信當日確係被告先動手，及曾不當碰觸告訴人無訛
    。又賴仙蔭頭、左臉受有挫傷，確有大同醫院診斷證明可佐
    （警卷9 頁）。參以偵訊時，被告及其女友林秀珍均明確表
    示事發前賴仙蔭的手早已受傷。但被告卻稱不知為何賴仙蔭
    之臉、頭如何受傷；林秀珍亦稱：不知他的頭部之前有無受
    傷，及證稱：「（後來雙方如何停止？）我將2 個人拉開叫
    他們不要吵，賴仙蔭說他要驗傷要告葉銘峰」等語（偵17、
    18、19頁），則渠等既有激烈之不當碰觸，又無從證明上開
    傷勢係事發前之舊傷，則原判決認定賴仙蔭是在爭執過程中
    受傷，顯非無據，也不違常情。上訴意旨更未依據卷內既有
    訴訟資料或提出新事證，指摘或表明原審判決此部分之採證
    認事，有何足以影響判決本旨之不當或違法。(三)、又被告上
    訴意旨雖要求傳喚其女友林秀珍作證，但警訊及偵查時，檢
    、警均曾傳喚林秀珍作證。林秀珍雖證稱：被告與賴仙蔭只
    是互推及吵架，沒看到被告打賴仙蔭（警卷7 頁，偵卷17頁
    ）。但林秀珍亦稱：我坐在套房，聽到他們在吵架；（怎麼
    推？誰先出手？）我不知道，我衝出去時，他們就在推了，
    我不知道誰先出手，當時我沒注意他們怎麼互推（他們推了
    多久？）幾分鐘（互推時有無撞到東西? ）不知道等語（偵
    卷17、18頁）。顯然林秀珍是在被告與賴仙蔭爭執後才到場
    ，並未全程目睹事發過程。從而，林秀珍既已於警偵訊作證
    ，並明確表示其未全程在場目睹事發過程。至於所述：互推
    、不知事發前賴仙蔭頭部有無受傷等內容，又與被告所述相
    符；原審審理時，被告更已當庭表示捨棄傳詢林秀珍（原審
    易字卷35頁），則本案實無再傳喚林秀珍作證之必要。
四、綜上所述，被告所提出之上訴理由，顯非依據卷內既有訴訟
    資料或提出新事證，具體指摘原判決上開採證認事，有何足
    以影響判決本旨之不當或違法，而構成應予撤銷之具體事由
    。揆諸首揭說明，被告所提之前述上訴理由，核與刑事訴訟
    法第361 條第2 項所稱「具體理由」顯非相當，其上訴顯屬
    違背法律上之程式，應由本院依同法第367 條前段、第372
    條規定，不經言詞辯論，判決如主文。
五、據上論斷，應依刑事訴訟法第367 條前段、第372 條，判決
    如主文。
中    華    民    國    100     年    9     月    13  日
                  刑事第一庭    審判長法  官  周賢銳
                                      法  官  曾逸誠
                                      法  官  洪碩垣
以上正本證明與原本無異。
不得上訴。
中    華    民    國  100     年    9     月    13    日
                                      書記官   洪慧敏